臺灣臺中地方法院刑事判決　　　　　100年度訴字第3241號
公　訴　人　臺灣臺中地方法院檢察署檢察官
被　　　告　劉俊義
上列被告因違反毒品危害防制條例案件，經檢察官提起公訴（一
００年度毒偵字第二六００號），本院依簡式審判程序判決如下
：
    主    文
劉俊義施用第一級毒品，累犯，處有期徒刑拾月；又施用第二級
毒品，累犯，處有期徒刑陸月。應執行有期徒刑壹年貳月。
    犯罪事實
一、劉俊義前因施用毒品案件，經裁定送觀察、勒戒後，認無繼
    續施用毒品之傾向，於民國八十七年十二月三十日執行完畢
    釋放，並由臺灣臺中地方法院檢察署檢察官以八十七年度偵
    字第二七三二六號為不起訴處分確定；又於前揭觀察、勒戒
    執行完畢釋放後五年內之八十八年間，再因施用毒品案件送
    觀察、勒戒後，認無繼續施用毒品之傾向，於八十八年四月
    二十七日執行完畢釋放，且由臺灣臺中地方法院檢察署檢察
    官以八十八年度偵字第九六六０號為不起訴處分確定；復因
    施用毒品案件，由臺灣臺中地方法院檢察署檢察官聲請送強
    制戒治並提起公訴，強制戒治部分，於九十年二月四日執行
    完畢出所，所涉刑案部分，則經本院以八十八年度易字第三
    一五八號判決判處有期徒刑八月確定（第一案）；另因竊盜
    等案件，經本院以八十九年度易字第二六二０號判決判處應
    執行有期徒刑一年十月確定（第二案）；再因施用毒品案件
    ，經本院以八十九年度易字第二五四四號判決判處有期徒刑
    九月，並經臺灣高等法院臺中分院以八十九年度上易字第二
    六四四號判決駁回上訴確定（第三案），嗣第一、二案合併
    定應執行刑為有期徒刑二年四月，再與第三案接續執行，於
    九十二年五月九日假釋付保護管束，於九十三年二月十二日
    縮刑期滿未經撤銷假釋視為徒刑執行完畢；復因竊盜案件，
    經臺灣彰化地方法院以九十三年度易字第六五八號判決判處
    有期徒刑四月，並經臺灣高等法院臺中分院以九十四年度上
    易字第一三二五號判決駁回上訴確定（第四案）；另因施用
    毒品案件，經臺灣彰化地方法院以九十三年度訴字第八八五
    號判決判處應執行有期徒刑一年八月確定（第五案）；又因
    違反妨害兵役治罪條例案件，經臺灣彰化地方法院以九十四
    年度易字第一六七號判決判處有期徒刑三月確定（第六案）
    ；再因施用毒品案件，經本院以九十四年度訴字第一三一五
    號判決判處應執行有期徒刑一年二月確定（第七案）；復因
    贓物、竊盜、偽造文書案件，經本院以九十五年度訴字第二
    ０六三號判決判處應執行有期徒刑二年二月確定（第八案）
    ；另因贓物案件，經臺灣苗栗地方法院以九十五年度苗簡字
    第一０號判決判處有期徒刑五月確定（第九案）；俟第四、
    五案合併定應執行刑為有期徒刑一年十一月，再與第六、七
    、八、九案減刑後並合併定應執行有期徒刑一年十月之罪刑
    接續執行，於九十七年九月十七日縮短刑期假釋付保護管束
    ，於九十七年十月三十日未經撤銷假釋視為徒刑執行完畢。
    詎仍不知悔改，復基於施用第一級毒品之犯意，於一００年
    四月二十日，在臺中巿中清路加油站廁所內，以將海洛因羼
    入香煙中點火燃燒吸食煙氣之方式，施用第一級毒品海洛因
    一次；又另基於施用第二級毒品之犯意，亦於上揭時地，以
    將甲基安非他命置於玻璃球吸食器內點火燃燒吸食煙氣之方
    式，施用第二級毒品甲基安非他命一次。嗣於一００年四月
    二十一日凌晨零時十五分許，因形跡可疑，為警在臺中市○
    ○路○段一二０之五二號前盤查，經採尿送驗結果，呈嗎啡
    、可待因、甲基安非他命、安非他命陽性反應。
二、案經臺中市政府警察局烏日分局移送臺灣臺中地方法院檢察
    署檢察官偵查起訴。
    理    由
一、證據能力部分：
    按被告以外之人於審判外之陳述雖不符刑事訴訟法第一百五
    十九條之一至之四等四條規定，而經當事人於審判程序同意
    作為證據，法院審酌該言詞陳述或書面陳述作成時之情況，
    認為適當者，亦得為證據；當事人、代理人或辯護人於法院
    調查證據時，知有刑事訴訟法第一百五十九條第一項不得為
    證據之情形，而未於言詞辯論終結前聲明異議者，視為有前
    項之同意，刑事訴訟法第一百五十九條之五定有明文。立法
    意旨在於傳聞證據未經當事人之反對詰問予以核實，原則上
    先予排除，惟若當事人於審判程序中表明同意該等傳聞證據
    可作為證據；或於言詞辯論終結前未聲明異議，基於尊重當
    事人對傳聞證據之處分權，及證據資料愈豐富，愈有助於真
    實發見之理念，且強化言詞辯論主義，使訴訟程序得以順暢
    進行，上開傳聞證據亦皆具有證據能力。本案下列引用之供
    述及非供述證據，於本案辯論終結前，經本院依法踐行調查
    證據程序，公訴人及被告劉俊義皆不爭執各該證據之證據能
    力，且各該證據又查無不法取供之情形，本院審酌各該證據
    作成時之情況，認適合作為本案之證據，依刑事訴訟法第一
    百五十九條之五第二項規定，自有證據能力。
二、認定犯罪事實所憑之證據及理由：
(一)上開犯罪事實，業據被告於警詢、偵查、本院準備程序及審
    理中均坦承不諱，且其於前揭時、地為警查獲後經採尿送驗
    結果，確呈嗎啡、可待因、甲基安非他命、安非他命陽性反
    應，有臺中市政府警察局烏日分局偵查隊委託鑑驗尿液與真
    實姓名對照表、詮昕科技股份有限公司濫用藥物尿液檢驗報
    告各一紙附卷可稽，核與被告自白施用海洛因、甲基安非他
    命之情節相符。本案事證明確，被告施用第一、二級毒品之
    犯行，堪以認定。
(二)又按毒品危害防制條例於九十二年七月九日修正公布，自九
    十三年一月九日施行，其中第二十條、第二十三條將施用毒
    品之刑事處遇程序，區分為「初犯」及「五年內再犯」、「
    五年後再犯」。依其立法理由之說明：「初犯」，經觀察、
    勒戒或強制戒治後，應為不起訴處分或不付審理之裁定；經
    觀察、勒戒或強制戒治執行完畢釋放後，「五年內再犯」者
    ，因其再犯率甚高，原實施之觀察、勒戒及強制戒治既已無
    法收其實效，爰依法追訴或裁定交付審理。至於經觀察、勒
    戒或強制戒治執行完畢釋放後，「五年後再犯」者，前所實
    施之觀察、勒戒或強制戒治已足以遮斷其施用毒品之毒癮，
    為期自新及協助其斷除毒癮，仍適用「初犯」規定，先經觀
    察、勒戒或強制戒治之程序。從而依修正後之規定，僅限於
    「初犯」及「五年後再犯」二種情形，始應先經觀察、勒戒
    或強制戒治程序。倘被告於五年內已再犯施用毒品，經依法
    追訴處罰，縱其第三次（或第三次以上）再度施用毒品之時
    間，在初犯經觀察、勒戒或強制戒治執行完畢釋放五年以後
    ，因與單純之「五年後再犯」之情形有別，已不合於「五年
    後再犯」之例外規定，且因已於「五年內再犯」，顯見其再
    犯率甚高，原實施觀察、勒戒或強制戒治，已無法收其實效
    ，即應回歸原則性規定，由檢察官逕行起訴，依該條例第十
    條處罰（最高法院九十五年五月九日第七次刑事庭會議決定
    、九十五年度臺非字第一三四號裁判意旨參照）。查，被告
    前因施用毒品案件，經裁定送觀察、勒戒後，認無繼續施用
    毒品之傾向，於八十七年十二月三十日執行完畢釋放，並由
    臺灣臺中地方法院檢察署檢察官以八十七年度偵字第二七三
    二六號為不起訴處分確定；又於前揭觀察、勒戒執行完畢釋
    放後五年內之八十八年間，再因施用毒品案件送觀察、勒戒
    後，認無繼續施用毒品之傾向，於八十八年四月二十七日執
    行完畢釋放，且由臺灣臺中地方法院檢察署檢察官以八十八
    年度偵字第九六六０號為不起訴處分確定；復因施用毒品案
    件，由臺灣臺中地方法院檢察署檢察官聲請送強制戒治並提
    起公訴，強制戒治部分，於九十年二月四日執行完畢出所，
    所涉刑案部分，則經本院以八十八年度易字第三一五八號判
    決判處有期徒刑八月確定（第一案）；另因竊盜等案件，經
    本院以八十九年度易字第二六二０號判決判處應執行有期徒
    刑一年十月確定（第二案）；再因施用毒品案件，經本院以
    八十九年度易字第二五四四號判決判處有期徒刑九月，並經
    臺灣高等法院臺中分院以八十九年度上易字第二六四四號判
    決駁回上訴確定（第三案），嗣第一、二案合併定應執行刑
    為有期徒刑二年四月，再與第三案接續執行，於九十二年五
    月九日假釋付保護管束，於九十三年二月十二日縮刑期滿未
    經撤銷假釋視為徒刑執行完畢；復因竊盜案件，經臺灣彰化
    地方法院以九十三年度易字第六五八號判決判處有期徒刑四
    月，並經臺灣高等法院臺中分院以九十四年度上易字第一三
    二五號判決駁回上訴確定（第四案）；另因施用毒品案件，
    經臺灣彰化地方法院以九十三年度訴字第八八五號判決判處
    應執行有期徒刑一年八月確定（第五案）；又因違反妨害兵
    役治罪條例案件，經臺灣彰化地方法院以九十四年度易字第
    一六七號判決判處有期徒刑三月確定（第六案）；再因施用
    毒品案件，經本院以九十四年度訴字第一三一五號判決判處
    應執行有期徒刑一年二月確定（第七案）；復因贓物、竊盜
    、偽造文書案件，經本院以九十五年度訴字第二０六三號判
    決判處應執行有期徒刑二年二月確定（第八案）；另因贓物
    案件，經臺灣苗栗地方法院以九十五年度苗簡字第一０號判
    決判處有期徒刑五月確定（第九案）；俟第四、五案合併定
    應執行刑為有期徒刑一年十一月，再與第六、七、八、九案
    減刑後並合併定應執行有期徒刑一年十月之罪刑接續執行，
    於九十七年九月十七日縮短刑期假釋付保護管束，於九十七
    年十月三十日未經撤銷假釋視為徒刑執行完畢等情，有卷附
    臺灣高等法院被告前案紀錄表、刑案資料查註紀錄表可佐，
    足見被告在八十七年十二月三十日觀察、勒戒執行完畢後五
    年內，曾再犯施用毒品案件，並經法院判刑確定且執行完畢
    ，是被告前次所為之觀察、勒戒治療程序，顯未能收到祛除
    毒癮之實效，參諸首揭說明，被告再犯本案施用第一、二級
    毒品之犯行，應依法論科。
三、論罪科刑部分：
(一)核被告所為，係犯毒品危害防制條例第十條第一項、第二項
    之施用第一、二級毒品罪。被告為供自己施用之目的而持有
    上開毒品，其於施用前持有海洛因及甲基安非他命之低度行
    為，各應為施用之高度行為所吸收，皆不另論罪。
(二)被告上開一次施用第一級毒品罪、一次施用第二級毒品罪，
    犯意各別，行為互殊，應予分論併罰。
(三)查被告有如犯罪事實欄所述之經有期徒刑宣告及執行完畢情
    形，此有臺灣高等法院被告前案紀錄表、臺灣臺中地方法院
    檢察署刑案資料查註紀錄表在卷足稽，其於受有期徒刑執行
    完畢後，五年以內故意再犯本案法定本刑有期徒刑以上之罪
    ，均為累犯，應依刑法第四十七條第一項規定，分別加重其
    刑。
(五)爰審酌被告曾因施用毒品案件接受觀察、勒戒、強制戒治，
    嗣復因施用毒品案件，經法院判處有期徒刑確定，並已執行
    完畢，竟未能從中記取教訓，深切體認毒品危害己身健康之
    鉅，再度趁隙施用海洛因及甲基安非他命，惟念及施用毒品
    固戕害個人健康至深，然就他人權益之侵害仍屬有限，及其
    犯罪目的、手段，暨犯後坦承犯行等一切情狀，分別量處如
    主文所示之刑，並定其應執行之刑，以示懲儆。
據上論斷，應依刑事訴訟法第二百七十三條之一第一項、第二百
九十九條第一項前段，毒品危害防制條例第十條第一項、第二項
，刑法第十一條前段、第四十七條、第五十一條第五款，判決如
主文。
本案經檢察官劉玉媛到庭執行職務。
中    華    民    國   100    年    12    月    29    日
                  刑事第十二庭  法  官  周莉菁
以上正本證明與原本無異。
如不服本判決應於收受送達後10日內向本院提出上訴書狀，並應
敘述具體理由；其未敘述上訴理由者，應於上訴期間屆滿後20日
內向本院補提理由書（均須按他造當事人之人數附繕本）「切勿
逕送上級法院」。
                                書記官  吳彩華
中    華    民    國   100    年    12    月    29    日
附錄本判決論罪科刑法條：
毒品危害防制條例第10條：
施用第一級毒品者，處六月以上五年以下有期徒刑。
施用第二級毒品者，處三年以下有期徒刑。